臺灣雲林地方法院民事判決　　　　　　　96年度簡上字第18號
上　訴　人　乙○○
被　上訴人　甲○○○
　　　　　　　　　　　　2號
上列當事人間請求損害賠償事件，上訴人對於中華民國96年1 月
17日臺灣雲林地方法院斗六簡易庭96年度六簡字第1 號第一審判
決提起上訴，本院於民國96年4 月11日言詞辯論終結，判決如下
：
    主  文
原判決關於命上訴人給付超過新台幣伍萬壹仟肆佰陸拾陸元部分
，及該部分假執行之宣告，暨訴訟費用之裁判均廢棄。
上開廢棄部分，被上訴人在第一審簡易之訴駁回。
其餘上訴駁回。
第一、二審訴訟費用新台幣仟零伍拾元由上訴人負擔壹仟零伍
拾元，餘由被上訴人負擔。
    事 實 及 理 由
一、被上訴人起訴主張：
  (一)上訴人於民國95年6 月16日上午6 時30分許，在雲林縣古坑
    鄉東和村149 甲線2.9 公里西向處遛狗，然其疏未注意，使
    該狗衝出路面，適原告騎車行經該處，撞到該狗而受有右前
    耳深裂傷、骨頭外露、右顴骨骨折、上嘴唇內側裂傷、左、
    右臉頰擦傷、左膝擦傷、右膝瘀青、左手第4 指近端指節關
    節性挫傷之傷害。上訴人之過失行為業經鈞院95年度六交簡
    字第310 號以被告過失傷害人，判處拘役15日確定，爰依法
    提起本件訴訟，訴請上訴人應給付被上訴人醫療費用新台幣
    （下同）7 萬元及慰撫金8 萬元，總計15萬元。
  (二)對上訴人抗辯所為之陳述：被上訴人於車禍發生時確實沒戴
    安全帽，所以請求金額不多，如果上訴人不遛狗，被上訴人
    也不會受傷。
二、上訴人抗辯意旨：
  (一)被上訴人於未戴安全帽之情形下，騎乘車齡近25年之無牌照
    機車上路，其受傷部位大多於顏面，且於前方有狗跑出時，
    未及煞車，顯未注意車前狀況，被上訴人與有過失甚明。
  (二)被上訴人於出院當日已能自行燒開水煎藥，於出院後10日已
    能自行騎乘機車，顯與其所述因車禍造成任何生活不便有所
    出入；被上訴人臉部疤痕於手術後半年已消失，其餘擦傷及
    腫脹於受傷害半個月內均已復原；被上訴人職業為家管，偶
    爾至家中田裡工作，無固定收入，以女工1 天農業幫傭約80
    0 元，其請求8 萬元之慰撫金以上述之幫傭價折算為100 日
    ，顯屬過高；上訴人財產中，土地均為祖先留下，建地1 筆
    及房屋1 棟部分是與上訴人大哥共有，名下車輛車齡約10年
    ，無多少價值。
三、本件原審對於被上訴人之請求，判決上訴人應給付被上訴人
    85,776元，被上訴人其餘之訴駁回，訴訟費用由上訴人負擔
    5 分之3 ，並依職權宣告假執行（被上訴人就該駁回部份並
    未上訴）。上訴人對其敗訴部分提起上訴，並聲明：(一)原判
    決不利上訴人部分均廢棄。(二)上開廢棄部分，被上訴人在第
    一審之訴駁回。(三)第一、二審訴訟費用由被上訴人負擔。
四、得心證之理由：
  (一)被上訴人主張其於上開時、地騎乘機車因撞及上訴人之狗，
    而受有前揭傷害之事實，業據其提出國立台灣大學醫學院附
    設醫院雲林分院驗傷診斷書、醫療費用收據為證（見原審卷
    第14、15頁），並經原審依職權調閱本件道路交通事故調查
    報告表、現場圖、道路交通事故談話紀錄表、現場照片等件
    附卷可憑（見原審卷第17至第26頁），復為上訴人所不爭執
    ，堪信為真實。
  (二)按動物加損害於他人者，由其占有人負損害賠償責任。不法
    侵害他人之身體或健康者，對於被害人因此減少勞動能力時
    ，應負損害賠償責任。不法侵害他人之身體、健康者，被害
    人雖非財產上之損害，亦得請求賠償相當之金額。民法第19
    0 條第1 項、第193 條第1 項、第195 條第1 項前段分別定
    有明文。經查：上訴人於前揭時地遛狗時，本應對該狗為相
    當注意之管束，其卻疏未注意，致該狗突然衝出路面，使被
    上訴人受有上開傷害，則上訴人所有之動物所加於被上訴人
    之損害，即應由上訴人負損害賠償責任。從而被上訴人本於
    侵權行為損害賠償請求權，訴請上訴人應賠償損害，自屬於
    法有據，茲就其請求之賠償金額，逐項審酌如下：
  醫療費用部分：被上訴人因前揭所受傷害於國立台灣大學醫
    學院附設醫院雲林分院治療，經被上訴人提出上訴人所不爭
    執之上開醫院醫療費用收據5 紙為證（見原審卷第15頁），
    其中5,776 元為被上訴人之自付額，應予准許，逾此範圍之
    請求，為無理由，應予駁回。
  精神上損害賠償部分：按非財產上損害之慰撫金數額，究竟
    若干為適當，應斟酌兩造身分、地位及經濟狀況，俾為審判
    之依據。最高法院86年度台上字第511 號判決參照。是於被
    害人請求非財產上損害賠償部分，本院所應審酌者，除被害
    人所受之痛苦程度、加害人之加害程度外，尚包括兩造之身
    分、地位、經濟能力等，至於被害人之職業為何，其薪水多
    寡，雖為審酌依據，然精神上損害賠償並非勞動能力之損害
    賠償，尚不得以受害人之薪資及應休養日數，計算得請求之
    慰撫金數額。經查：本件被上訴人受有前揭傷害，並曾於整
    型外科接受治療，此有上開驗傷診斷書、醫療費用收據在卷
    可稽，以被上訴人身為女性卻因車禍受有臉頰多處擦傷及裂
    傷，身體上及精神上因本件事故確實受有相當程度之痛苦折
    磨。又被上訴人為家庭主婦，名下與他人共有田賦3 筆（其
    中1 筆應有部分約12分之1 ，其餘2 筆各2 分之1） 及汽車
    2 輛，上訴人有田賦3筆 、房屋1 棟、與他人共有建地2 筆
    、房屋1 棟（應有部分各2 分之1） ，此有兩造之財產歸屬
    資料清單可查（見原審卷第27至30頁），是本院審酌上揭情
    狀，認被上訴人請求8 萬元之精神上損害賠償，為有理由，
    應予准許。上訴人以前揭情詞抗辯被上訴人請求之慰撫金過
    高云云，實不足採。
  (三)另按，損害之發生或擴大，被害人與有過失者，法院得減輕
    賠償金額，或免除之。民法第217 條第1 項定有明文。經查
    ：本件被上訴人於車禍發生時未帶安全帽乙節，業據被上訴
    人自承在卷，而被上訴人所受之傷害多位於臉部，業如上述
    ，是其未帶安全帽顯然導致自身損害之發生及擴大，被上訴
    人顯屬與有過失。至於上訴人抗辯被上訴人未注意車前狀況
    及騎乘之機車車齡老舊等情，因本件車禍之發生係肇因於上
    訴人之狗突然自路旁衝出使被上訴人未及防範而肇事，而肇
    事現場路寬僅3.5 公尺，此有道路交通事故現場圖在卷可證
    （見原審卷第17頁），該距離實不足使被上訴人有足夠的時
    間、空間，採取反應措施，以避免事故之發生；亦即因上訴
    人之狗，突然自路旁衝出侵入被上訴人之車道，導致上訴人
    注意到車前之突發狀況時，已不能採取必要之安全措施，此
    與被上訴人之車齡是否老舊並無任何關聯。上訴人上開抗辯
    ，顯不足採。是本院審酌兩造之過失程度，認被上訴人於損
    害發生應負10分之4 之過失責任，上訴人應負10分之6 過失
    責任，而被上訴人因本件車禍所受損害金額為85,776元（計
    算式：5,776+80,000=85,776） ，因此上訴人所負損害賠償
    金額應依此比例減輕為51,466元（計算式：85,776×0.6 ＝
    51,466，元以下四捨五入）。
  (四)綜上所述，被上訴人依侵權行為之法律關係，請求上訴人給
    付51,466元部分，為有理由，應予准許。逾此範圍之請求，
    為無理由，應予駁回。原審就超過上開應准許部分，為上訴
    人敗訴之判決，並依職權為假執行之宣告，自有未洽。上訴
    意旨就此部分指摘原判決不當，求予廢棄改判，為有理由。
    至於上開應准許部分，原審判命上訴人給付，並依職權為假
    執行之宣告，核無違誤，上訴意旨，就此部分，仍執陳詞，
    指摘原判決不當，求予廢棄，為無理由，應駁回其上訴。
五、據上論結，本件上訴為一部有理由，一部無理由，依民事訴
    訟法第436 條之1 第3 項、第450 條、第449 條第1 項、第
    79條，判決如主文。
中　　華　　民　　國　　96　　年　　4 　　月　　25　　日
             事第二庭     審判長法  官　林秋火
                                法  官　冷明珍
                                法  官  吳錦佳
以上正本係照原本作成。
本判決不得上訴。
中　　華　　民　　國　　96　　年　　4 　　月　　25　　日
                                書記官　林美鳳
